臺灣高等法院刑事判決
110年度上訴字第1529號
上  訴  人  
即  被  告  真國英


上列上訴人即被告因詐欺等案件，不服臺灣新北地方法院109年
度金訴字第268號，中華民國110年3月9日第一審判決（起訴案號
：臺灣新北地方檢察署109年度偵字第37122號），提起上訴，本
院判決如下：
    主  文
原判決撤銷。
甲○○犯如附表「罪名及宣告刑」欄所示之罪，各處如附表「罪名
及宣告刑」欄所示之刑。應執行有期徒刑壹年肆月。緩刑伍年。
未扣案之犯罪所得新臺幣伍仟元沒收之，於全部或一部不能沒收
或不宜執行沒收時，追徵其價額。
扣案三星牌行動電話壹支（含門號○○○○○○○○○○號SIM卡壹張）沒
收之。
    事  實
一、甲○○於民國109年9月間某時，在報紙上看見刊載之求職廣告
    ，經聯繫後，與通訊軟體LINE暱稱「林隱計會致民」之真實
    姓名年籍不詳之人加入好友，因而得知實際工作內容為依「
    林隱計會致民」指示，收受金融帳戶提款卡後，再持至自動
    櫃員機提領款項，並將領取之款項及提款卡交由其他遭指派
    之人取走，每小時可得新臺幣（下同）220元、每日以8小時
    計算之報酬，而以甲○○之智識程度與社會經驗，應可知悉一
    般人均可自由至自動櫃員機提領款項使用，如非係欲遂行犯
    罪，並無支付報酬而指示他人代領款項之必要，且可預見其
    所提領之款項可能係詐欺犯罪所得，且領取及交出後即難以
    追查該犯罪所得之去向，仍基於該結果之發生不違背其本意
    之不確定故意，自109年9月間某日起，加入通訊軟體LINE暱
    稱「林隱計會致民」、「偉彰」、「林事人隱」、「隱炳盛
    小哥」等真實姓名年籍均不詳之成年成員（無證據證明有未
    成年人犯案）等成員所組成三人以上以詐術為手段，具有持
    續性、牟利性之有結構性詐欺集團組織，擔任車手工作，與
    該詐欺集團其餘具有直接故意之成員間，基於三人以上共同
    詐欺取財、掩飾隱匿詐欺犯罪所得而洗錢之犯意聯絡，分別
    為下列行為：
  ㈠先由該詐欺集團不詳成員以「猜猜我是誰」之話術，向丙○○
    佯稱係其姪子急需用錢云云，使丙○○陷於錯誤，依詐欺集團
    成員指示，於109年10月5日上午11時18分許，至高雄市○○區
    ○○街000號高雄鼎金郵局（下稱高雄鼎金郵局），匯款新臺
    幣（下同）15萬元至林韋辰所有中華郵政帳號000000000000
    00號帳戶（下稱林韋辰郵局帳戶），甲○○再依詐欺集團成員
    指示，於同日下午3時18分許，前往臺北市○○區○○○路0段00
    號自動櫃員機前欲提領該筆款項，然因上開帳戶遭警示未能
    成功領取而未遂。
  ㈡先由該詐欺集團不詳成員以「猜猜我是誰」之話術，向丁○○
    佯稱係其姪女急需用錢云云，使丁○○陷於錯誤，依詐欺集團
    成員指示，於109年10月12日上午11時25分許，至臺中市○區
    ○○路0段0號元大商業銀行臺中分行（下稱元大銀行臺中分行
    ），匯款10萬元至吳欽潭所有土地銀行帳號000000000000號
    帳戶（下稱吳欽潭土銀帳戶），甲○○再依詐欺集團成員指示
    ，於同日上午11時37分許至同日上午11時41分許，前往臺北
    市○○區○○路0段000號臺北富邦銀行西湖分行（下稱富邦銀行
    西湖分行）、臺北市○○區○○路0段000號中國信託銀行西湖簡
    易分行（下稱中國信託西湖簡易分行）之自動櫃員機，分5
    次接續各提領2萬元，共10萬元後，先抽取其中3000元，準
    備連同該提款卡事後交還給詐欺集團不詳成員（該提款卡及
    3000元截至為警查獲時止，均尚未交還），另於同日上午11
    時52分許，在臺北市內湖區西湖捷運站附近，將剩餘9萬700
    0元轉交前來收水之陳俊孝（業經臺灣新北地方法院以109年
    度金訴字第268號判處罪刑確定），再由陳俊孝轉交予不詳
    之詐欺集團成員，以此方法製造金流之斷點，致無從追查前
    揭犯罪所得之去向，而掩飾或隱匿該犯罪所得。
  ㈢先由該詐欺集團不詳成員以「猜猜我是誰」之話術，向乙○○
    佯稱係其友人急需用錢云云，使乙○○陷於錯誤，依詐欺集團
    成員指示，於109年10月13日中午12時32分許，至彰化縣○○
    市○○路000號合作金庫彰化分行（下稱合作金庫彰化分行）
    ，匯款5萬元至吳欽潭土銀帳戶，甲○○再依詐欺集團成員指
    示，於同日中午12時56分許、中午12時57分許，前往新北市
    ○○區○○路0段000號中國信託銀行江翠分行（下稱中國信託江
    翠分行）之自動櫃員機，將上開帳戶內之3萬元轉帳至國泰
    世華商業銀行帳號0000000000000000號帳戶及接續自該帳戶
    提款1萬元，復將該1萬元轉交前來收水之詐欺集團不詳成員
    ，以此方法製造金流之斷點，致無從追查前揭犯罪所得之去
    向，而掩飾或隱匿該犯罪所得。嗣甲○○於同日下午3時4分許
    ，前往新北市○○區○○街00號統一超商新民享店（下稱統一超
    商新民享店）內之中國信託銀行自動櫃員機，接續自前開帳
    戶內提領1萬元，欲轉交陳俊孝時，為警當場查獲，扣得林
    韋辰郵局帳戶、吳欽潭土銀帳戶之提款卡2張、交易明細單3
    張、贓款現金1萬元及甲○○與詐欺集團成員聯絡所用之三星
    牌行動電話1支（含門號0000000000號SIM卡1張），甲○○並
    在警方監控下，於同日下午3時15分許，前往新北市○○區○○
    街00巷0號皇爵咖啡店（下稱皇爵咖啡店）與陳俊孝見面，
    由埋伏之員警當場逮捕陳俊孝，此部分之洗錢行為即未遂。
二、案經丙○○、丁○○、乙○○訴由新北市政府警察局刑事警察大隊
    （下稱新北市刑大）報告臺灣新北地方檢察署（下稱新北地
    檢署）檢察官偵查後起訴。
    理  由
壹、證據能力方面：
一、按被告以外之人於審判外之言詞或書面陳述，除法律另有規
    定者外，不得作為證據。又被告以外之人於審判外之陳述，
    雖不符合刑事訴訟法第159條之1至第159條之4之規定，但經
    當事人於審判程序同意作為證據，法院審酌該言詞陳述或書
    面陳述作成時之情況，認為適當者，亦得為證據；當事人、
    代理人或辯護人於法院調查證據時，知有刑事訴訟法第159
    條第1項不得作為證據之情形，而未於言詞辯論終結前聲明
    異議者，視為有前項之同意，刑事訴訟法第159條第1項及第
    159條之5分別定有明文。本判決下列所引用被告甲○○以外之
    人於審判外之陳述，雖屬傳聞證據，惟檢察官及被告於本院
    審理迄至言詞辯論終結前均未聲明異議，本院審酌上開證據
    資料製作時之情況，尚無違法不當及證明力明顯過低之瑕疵
    ，且與本案待證事實間具有相當關聯性，亦認為以之作為證
    據應屬適當，依刑事訴訟法第159條之5規定，認前揭證據資
    料均有證據能力，先予敘明。
二、至於本判決所引用之非供述證據部分，與本案均有關連性，
    亦無證據證明係實施刑事訴訟程序之公務員以不法方式所取
    得，依刑事訴訟法第158條之4之反面解釋，當有證據能力，
    復於本院審理時，提示並告以要旨，使檢察官、被告充分表
    示意見，自得為證據使用。
貳、實體方面：
一、訊據被告固坦承有於上開時間、地點為轉帳及提領款項之行
    為，惟矢口否認主觀上有參與犯罪組織、三人以上共同詐欺
    取財及洗錢之犯意，辯稱：當時我是要應徵工作，對方說我
    負責會計，試用一星期給我2000元，我還跟對方預支3000元
    ，後來我覺得奇怪的時候就被抓了云云。經查：
  ㈠以下事實均堪認定：
　⒈詐欺集團不詳成員以「猜猜我是誰」之話術，向告訴人丙○○
    佯稱係其姪子急需用錢云云，使告訴人丙○○陷於錯誤，依詐
    欺集團成員指示，於109年10月5日上午11時18分許，至高雄
    鼎金郵局，匯款15萬元至林韋辰郵局帳戶，被告再依詐欺集
    團成員指示，於同日下午3時18分許，前往臺北市○○區○○○路
    0段00號自動櫃員機前欲提領該筆款項，然因上開帳戶遭警
    示未能成功領取而未遂等事實，業據被告坦承不諱，另經證
    人即告訴人丙○○證述在卷（見新北地檢署109年度偵字第371
    22號卷〈下稱偵字卷〉一第26頁至第28頁），且有告訴人丙○○
    提出之存摺封面、內頁及郵政入戶匯款申請書影本各1份、
    林韋辰郵局帳戶之開戶資料與交易明細在卷可稽（見偵字卷
    一第31頁、偵字卷二第131頁反面至第133頁）。
　⒉詐欺集團不詳成員以「猜猜我是誰」之話術，向告訴人丁○○
    佯稱係其姪女急需用錢云云，使告訴人丁○○陷於錯誤，依詐
    欺集團成員指示，於109年10月12日上午11時25分許，至元
    大銀行臺中分行，匯款10萬元至吳欽潭土銀帳戶，被告再依
    詐欺集團成員指示，於同日上午11時37分許至同日上午11時
    41分許，前往富邦銀行西湖分行、中國信託西湖簡易分行之
    自動櫃員機，分5次接續各提領2萬元，共10萬元後，先抽取
    其中3000元，準備連同該提款卡事後交還給詐欺集團不詳成
    員（該提款卡及3000元截至為警查獲時止，均尚未交還），
    另於同日上午11時52分許，在臺北市內湖區西湖捷運站附近
    ，將剩餘9萬7000元元轉交前來收水之陳俊孝，再由陳俊孝
    轉交予不詳之詐欺集團成員等事實，業據被告坦承不諱，另
    經證人即告訴人丁○○證述在卷（見偵字卷一第34頁至第36頁
    ），且有告訴人丁○○提出之元大銀行國內匯款申請書、通訊
    軟體對話及電話通聯紀錄影本各1份、吳欽潭土銀帳戶之開
    戶資料與交易明細在卷可稽（見偵字卷一第37頁至第41頁、
    偵字卷二第134頁反面至第135頁）。
　⒊詐欺集團不詳成員以「猜猜我是誰」之話術，向告訴人乙○○
    佯稱係其友人急需用錢云云，使告訴人乙○○陷於錯誤，依詐
    欺集團成員指示，於109年10月13日中午12時32分許，至合
    作金庫彰化分行，匯款5萬元至吳欽潭土銀帳戶，被告再依
    詐欺集團成員指示，於同日中午12時56分許、中午12時57分
    許，前往中國信託江翠分行之自動櫃員機，將上開帳戶內之
    3萬元轉帳至國泰世華商業銀行帳號0000000000000000號帳
    戶及接續自該帳戶提款1萬元，復將該1萬元轉交前來收水之
    詐欺集團不詳成員；被告於同日下午3時4分許，前往統一超
    商新民享店內之中國信託銀行自動櫃員機，接續自前開帳戶
    內提領1萬元，欲轉交陳俊孝，惟為警當場查獲，扣得林韋
    辰郵局帳戶、吳欽潭土銀帳戶之提款卡2張、交易明細單3張
    、贓款現金1萬元及被告所有三星牌行動電話1支（內含門號
    0000000000號SIM卡1張），嗣被告在警方監控下，於同日下
    午3時15分許，前往皇爵咖啡店與陳俊孝見面時，由埋伏之
    員警當場逮捕陳俊孝等事實，業據被告坦承不諱，另經證人
    即告訴人乙○○證述在卷（見偵字卷一第44頁至第46頁），且
    有告訴人乙○○提出之合作金庫匯款申請書代收入傳票及通聯
    紀錄影本各1份、自願受搜索同意書、新北市刑大搜索扣押
    筆錄及扣押物品目錄表各2份（被告及陳俊孝）、扣案物品
    及照片、查獲現場照片、吳欽潭土銀帳戶之開戶資料與交易
    明細在卷可稽（見偵字卷一第48頁至第55頁、第64頁至第69
    頁、第72頁至第80頁、偵字卷二第134頁反面至第135頁）。
　㈡被告雖以前詞置辯，然查：
　⒈行為人對於構成犯罪之事實，預見其發生，而其發生並不違
    背其本意者，以故意論，刑法第13條第2項定有明文，此即
    實務及學理上所稱之「不確定故意」、「間接故意」或「未
    必故意」。申言之，不確定故意係指行為人主觀上對於構成
    要件之可能實現有所預見，卻聽任其自然發展，終至發生構
    成要件該當結果，或實現不法構成要件之主觀心態。行為人
    此種容任實現不法構成要件或聽任結果發生之內心情狀，即
    屬刑法所稱之不確定故意。
  ⒉金融機構帳戶事關個人財產權益之保障，與存戶之存摺、提
    款卡、提款卡密碼結合後更具專屬性及私密性，多僅本人始
    能使用，縱偶有特殊情況須將存摺、提款卡、提款密碼交付
    他人者，亦必係與該收受之人具相當信賴關係，並確實瞭解
    其用途，否則無任意交付予他人使用之理；且我國金融機構
    眾多，各金融機構除廣設分行外，復在便利商店、商場、公
    立機關、機構、行號等處設立自動櫃員機，金融機構帳戶提
    款卡持卡人使用自動櫃員機提領款項極為便利，是依一般人
    之社會生活經驗，如帳戶內款項來源正當，提款卡持卡人大
    可自行提領，若提款卡持卡人不自行提領金融機構帳戶內款
    項，反而支付代價或提供利益委由他人臨櫃或至便利商店、
    金融機構所附設自動櫃員機處提領現金，就該金融機構帳戶
    內款項可能係詐欺或其他財產犯罪所得之不法來源，當有合
    理之預期。是行為人若對於他人可能以其所持不詳之人提款
    卡提領款項之行為，遂行詐欺犯罪之取財行為，已預見其發
    生而其發生並不違反其本意，自仍應負相關之罪責。況詐欺
    犯罪者利用車手從他人金融機構帳戶提領款項，業經報章媒
    體多所披露，並屢經政府及新聞為反詐騙之宣導，是一般具
    有通常智識之人，應均可知悉支付薪資或對價委由他人臨櫃
    或至自動櫃員機處提領帳戶款項者，目的多係藉此取得不法
    犯罪所得，且隱匿背後主嫌身分，以逃避追查。被告為大陸
    地區人民，於行為時為年約52歲之成年人，自陳為高中肄業
    （見本院卷第142頁），先前曾因提供帳戶予他人歷經偵審
    程序（此部分經臺灣新北地方法院以106年度簡上字第90號
    判決無罪，並經本院以106年度上易字第1600號判決駁回檢
    察官之上訴確定），堪認被告為心智成熟健全之成年人，且
    有相當之智識程度及社會經驗，對上情當知之甚詳。
  ⒊又依被告自承：我被查獲時，正在依上游即LINE暱稱「林隱
    計會致民」之指示提款，他是我工作主管，他都是用LINE打
    字指示我如何操作，我操作完後他都將訊息收回，我跟「林
    隱計會致民」的對話內容都依他指示刪除，他說因為公司資
    料不能外洩，我沒有看過他。我是在109年9月中旬，看到報
    紙上刊登徵時薪1小時220元工作的訊息，上面有聯絡電話，
    我打過去無人接聽，隔天就有一名女子回電詢問我是否需要
    工作，跟我表示公司的工作需要人事審核，會派人至我家確
    認身分，要我提供住處和電話，第二天早上就有一名男子到
    我住處樓下通知我下樓，要看我證件，並翻拍說公司要存檔
    ，之後「林隱計會致民」就叫我109年9月23日去試用，他們
    是跟我說做遊戲機台性質的工作，兼幫助別人貸款，試用合
    格轉正職後再跟我說工作為何，沒有具體跟我說我要做什麼
    ，我從109年9月底開始幫忙提款，照「林隱計會致民」指示
    幫忙核對帳目提款，提款卡都是「林隱計會致民」叫我到指
    定地方，會有人交付包裹給我，打開後我才知道是金融卡，
    我再依照「林隱計會致民」指示進行操作，操作完的卡片會
    交還給原先交付包裹給我的人，領出的錢會交給陳俊孝，只
    有13日領的1萬元是交付給另名男子，試用期間只有拿到吃
    飯錢跟交通費，轉正職後就是月結，1小時220元，一天8小
    時計算，如有加班另計，我轉正職因為還沒滿1個月，所以
    尚未給我薪水，但我有先提前預支薪水，「林隱計會致民」
    有匯款3000元給我，我收到提前預支薪資及試用期用餐、交
    通費共5000元。我LINE通訊軟體中暱稱「林事人隱」就是人
    事部門的，跟我一開始應徵工作解說工作性質的人，「隱管
    主偉彰」就是派人來我家面試我的人，是自己主動加我，我
    以為他們是與我同公司的同事，另外還有5個人，即陳俊孝
    、10月13日跟我收取1萬元的男子、收交提款卡給我的男子
    、試用期間拿錢給我的女子、我再將錢拿給另1個女子，共5
    人，後來我覺得奇怪的時候就被抓了等語（見偵字卷一第5
    頁、第8頁至第12頁、第175頁反面至第176頁、本院卷第143
    頁），可見被告事實上對於需要依「林隱計會致民」指示取
    得不認識他人所有之提款卡、在不同地方提領款項、再將提
    款卡及提領款項交由他人取走等工作內容，懷疑可能涉及不
    法；而此行為模式，顯係將單一提款行為刻意多段分工，以
    隱諱之方式安排由不同人進行，且持提款卡至自動櫃員機提
    領金錢、交付款項，此一工作內容實無須耗費多大之勞力，
    被告卻可在109年9月底起至109年10月13日為警查獲時止之
    所謂試用期、甫轉正職期內，領取2000元之餐費、車馬費，
    甚可預支薪資3000元，共5000元之報酬，不僅無任何薪資單
    或領據為憑，與一般公司之發薪及出帳程序有異，其付出之
    勞力與獲得之報酬亦顯不相當，在在與常情未合，被告卻仍
    為獲取報酬，未實際進一步查證確認，甚未與其所稱主管之
    「林隱計會致民」碰過面之情形下，持續依「林隱計會致民
    」之指示提領、交付款項，並依「林隱計會致民」指示刪除
    對話內容，顯與詐欺集團對一般民眾施行詐術，致民眾陷於
    錯誤而匯款後，為免被害人因發覺有異而報警處理，致無法
    領取詐欺所得，或於提款後為避免追緝，乃須即時、迅速地
    領取犯罪所得，並於提款後前往特定地點交付贓款之犯罪模
    式相同。況依被告之供述、證人即告訴人丙○○、丁○○、乙○○
    所述遭詐騙之經過，可知被告參與「林隱計會致民」、「偉
    彰」、「林事人隱」、「隱炳盛小哥」所屬之團體，其中成
    員均係基於詐欺他人金錢獲取不法所得為目的，以去電告訴
    人並以「猜猜我是誰」之方式施用詐術、索取金錢，並有上
    下聯繫、指派工作或擔任車手取款等分工，堪認被告所參與
    之集團，係透過縝密之計畫與分工，成員彼此間相互配合，
    由多數人所組成之於一定期間內持續以實施詐欺為手段而牟
    利，並具有完善結構之組織，屬3人以上，以實施詐術為手
    段，所組成具有持續性、牟利性之有結構性犯罪組織，應該
    當於組織犯罪防制條例第2條第1項所稱之犯罪組織。是被告
    依「林隱計會致民」指示提領款項時，對於自己所應徵工作
    係為詐欺車手，所提領款項可能係詐欺所得等情，應有所預
    見，卻仍依指示提領、交付款項，協助詐欺集團領得贓款，
    完成詐欺取財計畫，且就該集團成員至少有「林隱計會致民
    」、「林事人隱」、「隱管主偉彰」、「隱炳盛小哥」及包
    含陳俊孝在內之其餘5人等人一節復已供述如前，被告自有
    容認自己參與上開犯罪組織，且有與詐欺集團為三人以上共
    同詐欺取財犯行之不確定故意甚明。
　⒋洗錢防制法之立法目的，依同法第1條規定，係在於防範及制
    止因特定犯罪所得之不法財物或財產上利益，藉由洗錢行為
    （例如經由各種金融機構或其他交易管道），使其形式上轉
    換成為合法來源，以掩飾或切斷其財產或財產上利益來源與
    犯罪之關聯性，而藉以逃避追訴、處罰。準此以觀，洗錢防
    制法洗錢罪之成立，除行為人在客觀上有掩飾或隱匿因特定
    犯罪所得財產或財產上利益之具體作為外，尚須行為人主觀
    上具有掩飾或隱匿其財產或利益來源與犯罪之關聯性，使其
    來源形式上合法化，以逃避國家追訴、處罰之犯罪意思，始
    克相當。倘能證明人頭帳戶內之資金係前置之特定犯罪所得
    ，即應逕以一般洗錢罪論處，例如詐欺集團向被害人施用詐
    術後，為隱匿其詐欺所得財物之去向，而令被害人將其款項
    轉入該集團所持有、使用之人頭帳戶，並由該集團所屬之車
    手前往提領詐欺所得款項得逞，檢察官如能證明該帳戶內之
    資金係本案詐欺之特定犯罪所得，即已該當於洗錢防制法第
    14條第1項之一般洗錢罪，倘行為人意圖掩飾或隱匿特定犯
    罪所得來源，而將特定犯罪所得直接消費處分，甚或交予其
    他共同正犯，而由共同正犯以虛假交易外觀掩飾不法金流移
    動，即難認單純犯罪後處分贓物之行為，應仍構成洗錢防制
    法第2條之洗錢行為。本件詐欺集團成員詐騙上開各告訴人
    後，各告訴人將款項匯入詐欺集團成員所掌控之人頭帳戶，
    再由被告提領詐欺款項，其作用在於將詐欺各告訴人所取得
    之贓款，透過被告提領為現金後，客觀上得以切斷詐欺所得
    金流之去向，阻撓國家對詐欺犯罪所得之追查。是被告對於
    所提領款項可能係詐欺所得一情，既已有所預見，對於此等
    提款行為得以切斷詐欺金流之去向乙節，自亦可以預見，卻
    仍依指示提領、交付款項，達到掩飾、隱匿該財產與犯罪之
    關聯性及逃避國家追訴、處罰之目的，足見被告亦有容認自
    己與詐欺集團成員共同為洗錢犯行之不確定故意。　
  ㈢綜上，被告所辯為不可採，被告確有為如事實欄所載參與犯
    罪組織、三人以上共同冒用公務員名義詐欺取財及洗錢之犯
    行。本案事證明確，被告犯行堪予認定，應依法論科。
二、論罪科刑部分：
　㈠按加重詐欺罪，係侵害個人財產法益之犯罪，其罪數之計算
    ，核與參與犯罪組織罪之侵害社會法益有所不同，審酌現今
    詐欺集團之成員皆係為欺罔他人，騙取財物，方參與以詐術
    為目的之犯罪組織。倘若行為人於參與詐欺犯罪組織之行為
    繼續中，先後多次為加重詐欺之行為，因參與犯罪組織罪為
    繼續犯，犯罪一直繼續進行，直至犯罪組織解散，或其脫離
    犯罪組織時，其犯行始行終結。故該參與犯罪組織與其後之
    多次加重詐欺之行為皆有所重合，然因行為人僅為一參與犯
    罪組織行為，侵害一社會法益，屬單純一罪，應僅就「該案
    中」與參與犯罪組織罪時間較為密切之首次加重詐欺犯行論
    以參與犯罪組織罪及加重詐欺罪之想像競合犯，而其他之加
    重詐欺犯行，祗需單獨論罪科刑即可，無需再另論以參與犯
    罪組織罪，以避免重複評價（最高法院109年度台上字第394
    5號判決意旨參照）。
　㈡事實欄㈠部分：
　⒈本次犯行為被告參與前開詐欺集團後之首次詐欺取財犯行，
    而告訴人丙○○遭詐騙後將款項匯入詐欺集團所掌控之林韋辰
    郵局帳戶時，詐欺取財犯行即已既遂，然因該帳戶隨遭警示
    ，使被告無法提領成功，未達製造金流之斷點，致無從追查
    前揭犯罪所得之去向，而掩飾或隱匿該犯罪所得之結果，是
    核被告此部分所為，係犯組織犯罪防制條例第3條第1項後段
    之參與犯罪組織罪、刑法第339條之4第1項第2款之3人以上
    共同犯詐欺取財罪及違反洗錢防制法第14條第1項之普通洗
    錢罪。
　⒉按行為人以一參與詐欺犯罪組織，並分工加重詐欺行為，同
    時觸犯參與犯罪組織罪及加重詐欺取財罪，雖其參與犯罪組
    織之時、地與加重詐欺取財之時、地，在自然意義上非完全
    一致，然二者仍有部分合致，且犯罪目的單一，依一般社會
    通念，認應評價為一罪方符合刑罰公平原則，應屬想像競合
    犯，如予數罪併罰，即有過度評價之疑慮（最高法院108年
    度台上字第783號判決意旨參照）。是以，被告參與本件犯
    罪組織後，分工實施加重詐欺取財及洗錢之犯行，係以一行
    為觸犯上開數罪名，為想像競合犯，應依刑法第55條前段規
    定，從一重之三人以上共同詐欺取財罪處斷。　
　㈢事實欄㈡部分：　
  ⒈核被告此部分所為，係犯刑法第339條之4第1項第2款之3人以
    上共同犯詐欺取財罪及違反洗錢防制法第14條第1項之普通
    洗錢罪。
　⒉被告於事實欄㈡所示之時間、地點，多次提領款項之行為，
    係於密接時間而為，手法相同，且侵害同一法益，各次提領
    行為之獨立性極為薄弱，依一般社會觀念，在時間差距上，
    難以強行分開，在刑法評價上，以視為數個舉動接續施行，
    合為包括一行為予以評價較為合理，應論以接續犯。　
　⒊被告係以一行為觸犯前開三人以上共同詐欺取財、洗錢等罪
    名，為想像競合犯，應依刑法第55條前段規定，從一重之三
    人以上共同詐欺取財罪處斷。　
　㈣事實欄㈢部分：
　⒈核被告此部分所為，係犯刑法第339條之4第1項第2款之3人以
    上共同犯詐欺取財罪及違反洗錢防制法第14條第1項之普通
    洗錢罪。
　⒉又被告已經成功將告訴人乙○○遭詐騙匯入之4萬元透過轉帳、提領後轉交等方式製造金流之斷點，致無從追查前揭犯罪所得之去向，而生掩飾或隱匿該犯罪所得之結果，即已構成洗錢既遂罪。縱被告最後一次提領款項時為警當場查獲，未能成功隱匿這部分款項，屬洗錢未遂，然被告多次轉帳、提領款項之行為，係於密接時間而為，手法相同，且侵害同一法益，各次提領行為之獨立性極為薄弱，依一般社會觀念，在時間差距上，難以強行分開，在刑法評價上，以視為數個舉動接續施行，合為包括一行為予以評價較為合理，應論以接續犯，雖就洗錢部分有既遂及未遂之階段，仍應各僅論以一個三人以上共同詐欺取財罪、洗錢既遂罪即可。
　⒊被告係以一行為觸犯前開三人以上共同詐欺取財、洗錢等罪
    名，為想像競合犯，應依刑法第55條前段規定，從一重之三
    人以上共同詐欺取財罪處斷。　
　㈤被告與「林隱計會致民」、「偉彰」、「林事人隱」、「隱
    炳盛小哥」所屬詐欺集團成員間，就上開犯行有犯意聯絡及
    行為分擔，均為共同正犯。
　㈥被告就前開數次犯行，犯意各別，行為互殊，應予分論併罰
    。
　㈦原審以被告罪證明確，予以論罪科刑，固非無見，惟查：
　⒈本件依卷附事證，尚難證明被告主觀上係基於參與犯罪組織
    、三人以上共同詐欺取財、洗錢之直接故意而為。又被告與
    「林隱計會致民」之LINE對話間雖曾提及「請問，明天上班
    時，要把三張金融卡和郵局的兩張存簿全部都用信封袋放在
    一起，包好退件嗎？」、「那卡要留著嗎」、「還是處理掉
    」、「包括那兩張郵局的存簿嗎」等內容（見偵字卷二第11
    2頁），然綜觀對話全文，被告係於詢問是否要將金融卡及
    存簿一同包好退件時，經「林隱計會致民」回覆「明天休息
    一天，有底薪1000後天結算時補給你」、「不對」、「你是
    2000」後，被告方進一步詢問提款卡及存簿是否仍要包好退
    件還是要另行處理，而被告自始供述其都是依「林隱計會致
    民」之指示做事，則是否得單憑被告詢問上開提款卡及存簿
    之處置時有提及「處理掉」一節，遽論被告主觀上具有參與
    犯罪組織、三人以上共同詐欺取財、洗錢之直接故意，實屬
    有疑；且被告先前固曾有提供帳戶予他人，而涉及幫助詐欺
    取財罪嫌，業於上述，惟單純提供帳戶與替他人提領款項係
    屬二事，被告縱可經由先前之偵審程序獲悉詐欺集團可能藉
    由他人帳戶取得詐欺款項，然以被告前述之智識程度與社會
    經驗，其或可懷疑其提領款項之工作涉有不法，但是否可必
    然推論其係基於參與犯罪組織、三人以上共同詐欺取財、洗
    錢之直接故意而為，同有可疑，依罪疑有利於被告之原則，
    應認被告係基於不確定故意而為本案各次犯行，原審逕以被
    告係基於直接故意為之，尚有未恰。
　⒉依被告於偵查時供述：109年10月12日我提10萬元，3000元扣
    下來要還卡片給別人時要給收卡的人，每次都會跟我說要扣
    多少，還卡給別人的時候，就會把3000元跟卡夾在一起拿給
    還卡的人，所以我傳「97」給「林隱計會致民」，就是9萬7
    000元，我把9萬7000元交給陳俊孝等語（見偵字卷二第125
    頁反面至第126頁）；於原審準備程序時供稱：起訴書附表
    編號2，我有先拿3000元起來，剩下的給陳俊孝，我每天取
    完卡，卡要還給指定的人，如果當天沒有還，也會隔天還，
    我有問為什麼會扣金額，就說是公司的事，叫我不要管這麼
    多，扣下的金額和卡要先給另一個人，不是陳俊孝，那天我
    領完錢之後並沒有交還提款卡等語（見訴字卷第43頁）；於
    本院準備程序時供述：原判決附表二共10萬元部分，我有先
    拿3000元起來，剩下9萬7000元交給陳俊孝，拿起來的3000
    元跟提款卡我有交給另外一個來收卡的人等語（見本院卷第
    112頁），可知被告於109年10月12日以吳欽潭土銀帳戶提款
    卡提領事實欄㈡所示詐欺款項10萬元後，雖有從中抽取3000
    元，僅交付9萬7000元予陳俊孝，且被告尚未將該提款卡連
    同3000元轉交予詐欺集團其他不詳成員，然該3000元並非被
    告個人之報酬，原審認定該3000元為被告個人之報酬，容有
    誤會。
　⒊依被告於警詢時供述：我在10月9日因急需用錢，有跟「林隱
    計會致民」講要提前預支薪水，後來他有匯款3000元給我，
    我收到提前預支薪資及試用期用餐、交通費共5000元等語（
    見偵字卷一第10頁）；於原審準備程序時供稱：試用期先給
    我2000元用餐和車馬費，大概到10月8日晚上我說兒子唸書
    沒有錢，要先預支3000元，10月9日把我中國信託帳戶給對
    方，後來有給我3000元，總共5000元等語（見訴字卷第43頁
    ）；於本院審理時供述：對方說試用1星期，給我2000元，
    我還跟對方預支3000元，對方有匯款3000元給我，所以我總
    共有拿到5000元等語（見本院卷第143頁），可見被告前開
    領取之3000元係屬其要求預支之「薪資」，應與其所取得之
    2000元車馬費、用餐費同屬被告之報酬，而為本案個人犯罪
    所得，原審認定該3000元屬被告私下借貸之金錢，未認定為
    被告之個人犯罪所得，同有誤會。
　⒋就扣案現金1萬元部分，固為被告提領告訴人乙○○遭詐騙款項
    時，經警查獲而當場扣得；惟被告原先係要將該1萬元現金
    全數交付予陳俊孝，並無其他事證證明被告有任何處分權限
    ，縱尚在被告管領之下，仍難認屬被告之個人犯罪所得，原
    審以此部分為被告犯罪所得為由，宣告沒收或追徵，即有未
    恰。
　⒌就扣案林韋辰郵局帳戶及吳欽潭土銀帳戶提款卡各1張部分，
    該2張提款卡雖係供被告為本案各次犯行所用之物，但並非
    被告所有，即與刑法第38條第2項沒收之要件未符，原審依
    刑法第38條第2項之規定，宣告沒收上開提款卡共2張，尚有
    未合。
　⒍綜此，被告以前詞置辯提起上訴，雖無理由，但原判決既有
    上述可議之處，仍應由本院予以撤銷改判。
　㈧爰審酌被告於行為時為年約52歲之成年人，具有相當之智識
    程度與社會經驗，應可知悉一般人均可自由至自動櫃員機提
    領款項使用，如非係欲遂行犯罪，無支付報酬而指示他人代
    領款項之必要，且可預見其所提領之款項可能係詐欺犯罪所
    得，且領取及交出後即難以追查該犯罪所得之去向，仍基於
    該結果之發生不違背其本意之不確定故意，自109年9月某日
    起，加入通訊軟體LINE暱稱「林隱計會致民」、「偉彰」、
    「林事人隱」、「隱炳盛小哥」等成員組成之詐欺集團，擔
    任車手工作，與該詐欺集團其餘具有直接故意之成員間，共
    同意圖為自己不法之所有，基於三人以上共同詐欺取財、掩
    飾隱匿詐欺犯罪所得而洗錢之犯意聯絡，進而為本件各次犯
    行，使前開各告訴人受有財產上之損害，所為自屬非是，其
    於犯後雖否認主觀犯意，且尚未與各告訴人達成和解，獲得
    各告訴人之諒解，然衡其為大陸地區人民，自陳高中肄業，
    家中有年老母親，且有罹患感覺神經性耳聾、領有身心障礙
    證明之兒子待照顧，經濟狀況勉持之家庭經濟生活狀況（見
    本院卷第142頁、第197頁、偵字卷一第2頁）等一切情狀，
    就其所為犯行，分別量處如附表「罪名及宣告刑」欄所示之
    刑，並定應執行刑如主文第2項所示，以示懲儆。
　㈨又被告前未曾因故意犯罪受有期徒刑以上刑之宣告，此有本
    院被告前案紀錄表乙件附卷可佐，其因一時失慮，致罹刑典
    ，犯後固僅坦承客觀事實，而未能坦承主觀上具有不確定故
    意，惟審酌被告非基於直接故意而為本案犯行，且家中經濟
    狀況勉持，確實尚有身心障礙之子待照顧，認其經此刑之宣
    告後，應能知所警惕而無再犯之虞，所受刑之宣告以暫不執
    行為適當，爰依刑法第74條第1項第1款之規定，併宣告緩刑
    5年，以啟自新。
　㈩按被告以一行為觸犯組織犯罪防制條例第3條第1項後段之參
    與犯罪組織罪及刑法第339條之4第1項第2款之加重詐欺取財
    罪，如依想像競合犯從一重之加重詐欺取財罪處斷時，應否
    依較輕之參與犯罪組織罪所適用之組織犯罪防制條例第3條
    第3項規定，一併宣告刑前強制工作，則應視其行為之嚴重
    性、表現之危險性、對於未來行為之期待性，以及所採措施
    與預防矯治目的所需程度，於有預防矯治其社會危險性之必
    要，且符合比例原則之範圍內，由法院依該條例第3條第3項
    規定，一併宣告刑前強制工作（最高法院大法庭108年度台
    上大字第2306號裁定意旨參照）。本件被告就事實欄㈠部分
    固係以一行為觸犯組織犯罪防制條例第3條第1項後段之參與
    犯罪組織罪、刑法第339條之4第1項第2款之三人以上共同詐
    欺取財罪及洗錢防制法第14條第1項之一般洗錢罪，依刑法
    第55條前段規定，從一重之三人以上共同詐欺取財罪處斷而
    為科刑，已於前述，惟仍應依上開最高法院揭示之原則，予
    以審酌是否有諭知強制工作之必要。本院審酌被告基於不確
    定故意加入上開詐欺集團後，係依上級成員指示擔任車手工
    作，非居於核心或重要地位，且除本案外，尚無從事詐欺取
    財犯行經判處罪刑之前科紀錄，有本院被告前案紀錄表可參
    ，於109年9月底某日加入該集團後，於同年10月13日即因本
    案遭警方查獲，犯罪期間尚短，難認被告係因遊蕩或懶惰成
    習而犯罪，亦無證據足認其有實行詐欺取財犯行之習慣，而
    被告因參與本案詐欺集團所涉加重詐欺取財犯行之各次有期
    徒刑宣告刑期非短，與被告犯行之可非難性核屬相當，應可
    使被告記取教訓，並達懲罰、矯治其再犯危險性之目的及特
    別預防之效果，依比例原則之規範，認尚未達須以保安處分
    預防矯治之程度而有施以強制工作之必要，爰裁量不予宣告
    強制工作。
　沒收部分：
　⒈按犯罪所得屬於犯罪行為人者，沒收之，於全部或一部不能
    沒收或不宜執行沒收時，追徵其價額，刑法第38條之1第1項
    前段、第3項分別定有明文。又犯罪所得之沒收或追徵，在
    於剝奪犯罪行為人之實際犯罪所得，使其不能坐享犯罪之成
    果，以杜絕犯罪誘因，性質上屬類似不當得利之衡平措施。
    苟無犯罪所得，自不生利得剝奪之問題。2人以上共同犯罪
    ，關於犯罪所得之沒收或追徵，倘個別成員並無犯罪所得，
    且與其他成員對於所得亦無事實上之共同處分權時，即無「
    利得」可資剝奪，一概採取絕對連帶沒收或追徵，對未受利
    得之共同正犯顯失公平，故共犯所得之沒收或追徵，應就各
    人所分得者為之（最高法院109年度台上字第3421號判決意
    旨參照）。被告為本案各次犯行期間，共取得報酬5000元（
    車馬費、用餐費2000元加上預支薪資3000元），業於前述，
    該5000元即屬被告之犯罪所得，雖未扣案，仍應依刑法第38
    條之1第1項前段、第3項之規定，宣告沒收，且於全部或一
    部不能沒收或不宜執行沒收時，追徵其價額。至扣案現金1
    萬元部分，因無其他積極證據可證明被告有分得此部分款項
    或具有共同處分權限，即不併予宣告沒收、追徵，宜由檢察
    官另為適法之處理；而警員另於被告包包中扣得現金7000元
    部分（見偵字卷一第62頁、第71頁），依被告供述：扣到的
    7000元是我自己的錢，要給兒子的生活費等語（見偵字卷一
    第180頁反面、本院卷第141頁），卷內復無其他積極事證可
    證明與被告本案犯行有關，亦不併予宣告沒收或追徵。
　⒉扣案三星牌行動電話1支（含門號0000000000號SIM卡1張），
    為被告所有供本案犯罪聯絡所用之物，業經被告坦承在卷，
    爰依刑法第38條第2項前段之規定宣告沒收。
　⒊扣案林韋辰郵局帳戶及吳欽潭土銀帳戶提款卡各1張，非被告
    所有之物；扣案交易明細3張僅屬被告提領款項之憑據，不
    具有刑法上之重要性，均不予宣告沒收。
據上論斷，應依刑事訴訟法第369條第1項前段、第364條、第299
條第1項前段，判決如主文。
本案經檢察官黃彥琿、張維貞提起公訴，檢察官侯名皇到庭執行
職務。
中　　華　　民　　國　　110 　年　　9 　　月　　29　　日
                  刑事第四庭  審判長法　官  陳筱珮
                                    法　官  吳元曜
                                    法　官  羅郁婷
以上正本證明與原本無異。
如不服本判決，應於收受送達後20日內向本院提出上訴書狀，其
未敘述上訴之理由者並得於提起上訴後20日內向本院補提理由書
（均須按他造當事人之人數附繕本）「切勿逕送上級法院」。
                                    書記官  蔡易霖
中　　華　　民　　國　　110 　年　　9 　　月　　29　　日
附錄：本案論罪科刑法條全文
組織犯罪防制條例第3條
發起、主持、操縱或指揮犯罪組織者，處3年以上10年以下有期
徒刑，得併科新臺幣1億元以下罰金；參與者，處6月以上5年以
下有期徒刑，得併科新臺幣1千萬元以下罰金。但參與情節輕微
者，得減輕或免除其刑。
具公務員或經選舉產生之公職人員之身分，犯前項之罪者，加重
其刑至二分之一。
犯第1項之罪者，應於刑之執行前，令入勞動場所，強制工作，
其期間為3年。
前項之強制工作，準用刑法第90條第2項但書、第3項及第98條第
2項、第3項規定。
以言語、舉動、文字或其他方法，明示或暗示其為犯罪組織之成
員，或與犯罪組織或其成員有關聯，而要求他人為下列行為之一
者，處3年以下有期徒刑，得併科新臺幣3百萬元以下罰金：
一、出售財產、商業組織之出資或股份或放棄經營權。
二、配合辦理都市更新重建之處理程序。
三、購買商品或支付勞務報酬。
四、履行債務或接受債務協商之內容。
前項犯罪組織，不以現存者為必要。
以第5項之行為，使人行無義務之事或妨害其行使權利者，亦同
。
第5項、第7項之未遂犯罰之。
中華民國刑法第339條之4
犯第339條詐欺罪而有下列情形之一者，處1年以上7年以下有期
徒刑，得併科1百萬元以下罰金：
一、冒用政府機關或公務員名義犯之。
二、三人以上共同犯之。
三、以廣播電視、電子通訊、網際網路或其他媒體等傳播工具，
    對公眾散布而犯之。
前項之未遂犯罰之。
洗錢防制法第14條
有第二條各款所列洗錢行為者，處7年以下有期徒刑，併科新臺
幣5百萬元以下罰金。
前項之未遂犯罰之。
前二項情形，不得科以超過其特定犯罪所定最重本刑之刑。
洗錢防制法第2條
本法所稱洗錢，指下列行為：
一、意圖掩飾或隱匿特定犯罪所得來源，或使他人逃避刑事追訴
    ，而移轉或變更特定犯罪所得。
二、掩飾或隱匿特定犯罪所得之本質、來源、去向、所在、所有
    權、處分權或其他權益者。
三、收受、持有或使用他人之特定犯罪所得。

附表
編號 事實 罪名及宣告刑 1 事實欄㈠ 犯三人以上共同詐欺取財罪，處有期徒刑壹年壹月。 2 事實欄㈡ 犯三人以上共同詐欺取財罪，處有期徒刑壹年參月。 3 事實欄㈢ 犯三人以上共同詐欺取財罪，處有期徒刑壹年貳月。